【裁判字號】    97,交聲再,1
【裁判日期】    971120
【裁判案由】    聲明異議
【裁判全文】
臺灣彰化地方法院交通事件裁定         97年度交聲再字第1號
原處分機關  交通部公路總局臺中區監理所彰化監理站
聲  請  人  甲○○
上列聲請人因違反道路交通管理處罰條例案件，對於交通部公路
總局臺中區監理所彰化監理站中華民國97年6 月16日所為之處分
（彰監四字第裁64─I00000000 號裁決書），聲明異議，經本院
於97年7 月21日以97年度交聲字第919 號裁定異議駁回後，異議
人未於法定期間內提起抗告，異議人對於97年8 月5 日確定之裁
定聲請再審，本院裁定如下：
    主  文
再審之聲請駁回。
    理  由
一、聲請意旨以：聲請人因違反道路交通管理處罰條例，不服交
    通部公路總局臺中區監理所彰化監理站於97年6 月16日所為
    之處分（彰監四字第裁64─I00000000 號裁決書），聲明異
    議，經本院於97年7 月21日以97年度交聲字第919 號裁定異
    議駁回後，異議人未於法定期間內提起抗告而確定在案。惟
    原確定裁定駁回聲請人之異議，無非是以該違規地點經彰化
    縣埤頭鄉公所97年7 月7 日埤鄉建字第0970007238號函覆說
    明，認定該路段確為可供公眾通行之道路，惟該路段非埤頭
    鄉○○○○○道路，應由其權責單位即臺灣省彰化農田水利
    會作出說明才是。是聲請人並無酒後駕車行駛於道路之行為
    ，原確定裁定所憑之證據有誤，爰依法聲請再審云云。
二、按受處分人，不服第8 條主管機關所為之處罰，得於接到裁
    決書之翌日起20日內，向管轄地方法院聲明異議。法院受理
    前項異議，以裁定為之。不服前項裁定，受處分人或原處分
    機關得為抗告。但對抗告之裁定不得再抗告，道路交通管理
    處罰條例第87條定有明文。又按憲法第16條保障人民有訴訟
    之權，旨在確保人民有依法定程序提起訴訟及接受公平審判
    之權利。至於訴訟救濟，究應循普通訴訟程序抑依行政訴訟
    程序為之，則由立法機關依職權衡酌訴訟案件之性質及既有
    訴訟制度之功能等而為設計。道路交通管理處罰條例第87條
    規定，受處分人因交通違規事件，不服主管機關所為之處罰
    ，得向管轄地方法院聲明異議；不服地方法院對聲明異議所
    為之裁定，得為抗告，但不得再抗告。此項程序，既已給予
    當事人申辯及提出證據之機會，符合正當法律程序，與憲法
    第16條保障人民訴訟權之意旨尚無牴觸（司法院大法官會議
    釋字第418 號解釋意旨參照）。是受處分人因交通違規事件
    ，不服主管機關所為之處罰，得向管轄地方法院聲明異議，
    不服地方法院對聲明異議所為之裁定，得為抗告，但不得為
    再抗告，此乃立法機關依職權就交通違規事件所定之訴訟救
    濟程序。經查，本件異議人因違反道路交通管理處罰條例案
    件，對於交通部公路總局臺中區監理所彰化監理站97年6 月
    16日以彰監四字第裁64─I00000000 號裁決書所為處分，聲
    明異議，經本院於97年7 月21日以97年度交聲字第919 號裁
    定異議駁回後，異議人未於法定期間內提起抗告，是本件交
    通違規事件已於97年8 月5 日確定在案。
三、又聲請再審，係於有罪、無罪、免訴或不受理之判決確定後
    ，為受判決人之利益或不利益，合於法定原因之救濟程序，
    此觀刑事訴訟法第420 條、第422 條之規定自明。又聲請再
    審之客體，應限於實體裁判之確定判決；倘屬程序上之裁判
    ，因不具實體之確定力，縱經判決確定，仍亦不得對之作為
    聲請再審之對象（客體）；且此項得否作為聲請再審之客體
    ，又屬首應調查、審認之事項，必也於受理之法院得對該項
    確定判決予以受理審判之條件下，方得進而調查其聲請是否
    符合刑事訴訟法第429 條規定之程式（最高法院84年度臺抗
    字第391 號判決要旨參照）。按法院受理有關交通事件，準
    用刑事訴訟法之規定；其處理辦法，由司法院會同行政院定
    之；違反道路交通管理處罰條例聲明異議案件之處理，除準
    用刑事訴訟法有關規定外，依道路交通案件處理辦法之規定
    處理之，道路交通管理處罰條例第89條、道路交通案件處理
    辦法第4 條第1 項分別定有明文。而所謂準用與適用有別，
    適用係完全依其規定而適用之謂，準用則衹就某事項所定之
    法規，於性質不相牴觸之範圍內，適用於其他事項之謂，即
    準用有其自然之限度（最高法院41年臺非字第47號判例要旨
    參照）。是違反道路交通管理處罰條例聲明異議案件之處理
    ，在性質上與刑事訴訟法之規定相容許，而道路交通管理處
    罰條例及道路交通案件處理辦法未規定者，始在準用之列。
    如法院之管轄、文書送達、期間等，非謂刑事訴訟法各編、
    章、節之規定，不問其性質如何，例如非常上訴及再審等均
    在準用之列。依上揭說明，本件受處分人係因違反道路交通
    管理處罰條例聲明異議案件，雖經法院裁定確定，惟聲請再
    審與聲明異議案件，在案件處理上，性質不同，應無準用刑
    事訴訟法聲請再審之規定。綜上所述，其再審之聲請，顯有
    違法律上之程式，應予駁回。
據上論斷，應依道路交通案件處理辦法第4 條第1 項、刑事訴訟
法第433 條，裁定如主文。
中    華    民    國    97    年    11    月    20    日
                  交通法庭法  官  胡宜如
以上正本證明與原本無異。
如不服本裁定，應於裁定送達後5 日內，向本院提出抗告狀。
中    華    民    國    97    年    11    月    20    日
                          書記官  蕭秀吉


司法院資訊處製作；財團法人民間司法改革基金會備份。
